【裁判字號】    97,交聲,2283
【裁判日期】    971128
【裁判案由】    交管條例聲異
【裁判全文】
臺灣板橋地方法院交通事件裁定        97年度交聲字第2283號
原處分機關  交通部公路總局臺北區監理所
異  議  人
即受處分人  乙○○
上列異議人即受處分人因違反道路交通管理處罰條例案件，對於
交通部公路總局臺北區監理所民國97年8 月25日所為之北監營裁
字第裁40─AEX071736號處分，聲明異議，本院裁定如下：
    主  文
異議駁回。
    理  由
一、按汽車駕駛人，行經有燈光號誌管制之交岔路口闖紅燈者，
    處新臺幣（下同）一千八百元以上五千四百元以下罰鍰，道
    路交通管理處罰條例第五十三條第一項定有明文。且依同條
    例第六十三條第一項第三款規定，除依原條款處罰鍰外，並
    予記違規點數三點。
二、本件原處分認異議人即受處分人乙○○駕駛車牌號碼三五九
    ─NX號營業小客車，於民國九十七年七月十四日凌晨二時三
    十三分許，行經有燈光號誌管制之臺北市○○街、萬大路口
    ，由東園街闖紅燈左轉萬大路往北行駛，為臺北市政府警察
    局萬華分局東園街派出所執勤員警當場攔停掣單舉發，受處
    分人拒絕簽收，遂當場告知應到案時間、處所，並記明「當
    事人不服警方取締、拒簽拒收告發單」等情，嗣受處分人於
    應到案日期九十七年七月二十九日後之同年八月七日提出申
    訴，經原處分機關函請舉發單位調查結果，仍認受處分人有
    上開闖紅燈之違規行為，原處分機關乃依道路交通管理處罰
    條例第五十三條第一項、第六十三條第一項第三款（原裁決
    書漏未記載第一項第三款，惟不影響其裁決效力）及違反道
    路交通管理事件統一裁罰基準表規定（逾越應到案期限三十
    日內），裁處罰鍰三千六百元，並記違規點數三點。
三、異議意旨略以：異議人駕車從東園街左轉萬大路，當時是綠
    燈，左轉至中線時見另一車輛闖紅燈，伊遂暫停該車先行後
    始繼續左轉，警察竟因而攔停說伊闖紅燈，且伊早已看到警
    車停在萬大路上，不可能還故意紅燈左轉讓警察開單，又員
    警開罰單給伊時說可以拒簽，事後會郵寄罰單，所以就沒有
    拿罰單，後來也沒有收到罰單導致逾期云云。
四、經查：
（一）異議人於上開時間駕駛車牌號碼三五九─NX號營業小客車
      ，沿臺北市○○街西往東方向行駛，行經有燈光號誌管制
      之東園街、萬大路口闖紅燈左轉萬大路往北行駛，為臺北
      市政府警察局萬華分局東園街派出所執勤員警當場攔停掣
      單舉發之事實，業據證人即本件舉發員警唐紳洋（原名甲
      ○○）於本院調查時到庭結證稱：當天與同事各騎一輛機
      車行駛在萬大路上要左轉至東園街，因當時萬大路往臺北
      市方向是綠燈，遂先至萬大路四二三巷口我圖繪的待轉區
      停等紅燈，其甫轉至待轉區就看到異議人車輛在對向東園
      街，直接紅燈左轉萬大路往臺北市方向行駛；其有全程看
      到異議人車輛行進情形，並無異議人所稱暫停讓闖紅燈的
      車輛先行之事，異議人整個左轉的過程都是紅燈，萬大路
      中和往臺北市方向是綠燈，且異議人是從該方向過來的第
      一輛車子，沒有其他車子闖越紅燈，所以不會誤判。如果
      萬大路往東園街是綠燈，其則不需要在該處待轉等語綦詳
      （見本院九十七年十一月二十一日訊問筆錄），並有證人
      當庭繪製之現場圖一紙、臺北市政府警察局北市警交字第
      ＡＥＸ０七一七三六號舉發違反道路交通管理事件通知單
      及臺北市政府警察局萬華分局九十七年八月二十日北市警
      萬分交字第０九七三二一七四五００號書函影本各一件在
      卷可稽。
（二）按交通警員製單舉發違反道路交通處罰條例所列之違規事
      實，本質上係公務員依法執行職務之行為，如有枉法構陷
      或為不實記載之行為，則需負擔嚴厲刑事責任，國家並以
      此擔保公務員能忠實執行職務，故其所為當可被推定為真
      正；反之，若謂公務員一切行政行為均需預留證據以證其
      實，則國家行政勢必窒礙難行，效率不彰，當非適論，此
      本為其行政之特徵。況於未裝設自動感應攝影器材之路段
      ，就闖紅燈等一瞬間突發之交通違規行為，因無法期待執
      勤員警於發現後能及時攝影取證，事實上僅能仰賴舉發員
      警目視為之，別無其他舉證可能，如無其他證據顯示舉發
      員警有誤認或故意構陷之情事，尚難以舉發員警無法提出
      其他證據佐證，即認其所述不可採信，否則未裝設自動感
      應攝影儀器之路段，即陷入駕駛人得任意闖紅燈違規之狀
      態，自非妥適，此觀道路交通管理處罰條例第七條之二第
      一項第一款即規定就闖紅燈之違規行為得以逕行舉發，可
      資參照。故警察取締交通違規事件，其以科學儀器照相採
      證者，固然足以據為交通違規事實之證明，惟就囿於當場
      舉發而未以科學儀器照相採證，甚或礙於手動照相而未能
      即時拍攝違規之情節，立法者亦未明文限制或排除「舉發
      警員目睹、耳聞」之證據能力，或其證述內容對於違規事
      實之證明力，此觀立法者再再以明文立法方式容認執行交
      通稽查之員警「當場舉發」，暨「當場舉發」俱乏相類於
      「逕行舉發」之採證限制（例如，必須以「科學儀器照相
      採證」等）自明（道路交通管理處罰條例第七條、第七條
      之二規定參照）。據此，取締員警就交通違規事實之親身
      經歷見聞，當亦足可恃為此類交通事件違規事實之證據，
      而要非所有交通違規事件倘未經科學儀器照相採證，即一
      概不能恃以認定！更何況，細稽本件證人所證情節，並無
      何矛盾、齟齬或違背經驗、論理法則之處，其所證內容當
      足供法院憑以判斷、認定違規事實之存在。且依證人上開
      證述其當時在異議人對向機車待轉區停等紅燈之所處位置
      ，確可清楚辨明該交岔路口之燈號及行車動態，佐以異議
      人車輛為該方向駛來之第一輛車，亦無其它車輛違規之情
      ，其誤判之可能性極低，再衡諸證人唐紳洋與異議人素不
      相識，亦無任何嫌隙可言，應無設詞攀誣，或虛構違規事
      實以陷害異議人之理，是其前揭證詞信而有徵，堪予採信
      。此外，又無任何證據證明本件執勤員警有捏造事實違法
      取締之不法情事，而異議人復未就其舉發有誤提出具體證
      據以供調查，則執勤員警本於維護交通秩序、安全職責所
      為之舉發，自應受到合法、正確之推定，當堪認定異議人
      確有上開闖紅燈之違規事實無訛，異議人執前揭情詞為辯
      ，容難足取。
（三）異議人雖辯稱：伊拒絕簽收舉發通知單時，員警曾告知會
      再以郵寄方式送達，惟伊未收到任何通知導致逾期云云。
      然按行為人有道路交通管理處罰條例之情形者，應填製舉
      發違反道路交通管理事件通知單（以下簡稱通知單），並
      於被通知人欄予以勾記，當場舉發者，應填記駕駛人或行
      為人姓名、性別、出生年月日、地址、身分證統一編號及
      車主姓名、地址、車牌號碼、車輛種類。被查獲之駕駛人
      或行為人為受處分人時，應於填記通知單後將通知聯交付
      該駕駛人或行為人簽名或蓋章收受之；拒絕簽章者，仍應
      將通知聯交付該駕駛人或行為人收受，並記明其事由及交
      付之時間；拒絕收受者，應告知其應到案時間及處所，並
      記明事由與告知事項，視為已收受，違反道路交通管理事
      件統一裁罰基準及處理細則第十一條第一項第一款定有明
      文。經查，本件執勤員警因於上開時地發覺異議人闖紅燈
      左轉之違規行為當場攔停掣單舉發，因異議人拒絕簽名收
      受舉發通知單，遂告知異議人應到案時間、處所，並於舉
      發通知單上註記等情，業據證人唐紳洋到庭證述明確，核
      諸本件舉發通知單之收受通知聯者簽章欄處確有記載「當
      事人不服警方取締、拒簽拒收告發單」等字樣，且異議人
      亦承認其有拒簽收之情事，揆諸前開規定，應視為異議人
      已收受該通知單而完成送達，舉發單位自無須再將舉發通
      知單郵寄予異議人甚為明確，且異議人於遭員警舉發時，
      即已知悉有此情事存在，其相關申訴權利或得以繳納最低
      金額罰鍰結案之利益，均未受到限制，況現今監理單位設
      有網路、電話可供查詢違規事項，異議人於事後置之不為
      查詢、處理，復未於應到案期限即九十七年七月二十九日
      內到案，難謂非因可歸責於自己之事由致遲誤期日，應自
      負其不利益之後果，是異議人此部分之辯解，亦不足執為
      有利之認定。
五、綜上，本件事證明確，異議人駕車行經有燈光號誌管制之交
    岔路口闖紅燈之違規事實，堪以認定，且逾越應到案期限三
    十日內，始向原處分機關提出申訴。從而，原處分機關據以
    援引前開規定，裁處異議人罰鍰三千六百元，並記違規點數
    三點，於法並無違誤。本件異議為無理由，應予駁回。
據上論斷，應依道路交通案件處理辦法第十九條，裁定如主文。
中    華    民    國    97    年    11    月    28    日
                    交通法庭    法  官  劉  安  榕
以上正本證明與原本無異
如不服本裁定，應於裁定送達後5 日內敘明抗告理由，向本院提
出抗告狀。
                                書記官  陳  盈  真
中    華    民    國    97    年    12    月    1     日


司法院資訊處製作；財團法人民間司法改革基金會備份。
